【裁判字號】    99,上易,550
【裁判日期】    990506
【裁判案由】    業務侵占
【裁判全文】
臺灣高等法院臺中分院刑事判決         99年度上易字第550號
上  訴  人
即  被  告  甲○○
上列上訴人因業務侵占案件，不服臺灣臺中地方法院99年度易字
第544號中華民國99年3月23日第一審判決（起訴案號：臺灣臺中
地方法院檢察署98年度偵緝字第2046號），提起上訴，本院判決
如下：
    主  文
上訴駁回。
    理  由
一、依刑事訴訟法第350條、第361條、第362條、第367條規定，
    不服地方法院之第一審判決而上訴者，須提出上訴書狀，並
    應敘述具體理由，為上訴必備之程式；其所提出之書狀未敘
    述上訴理由，或僅曾以言詞陳述上訴理由者，均應於上訴期
    間屆滿後二十日內補提理由書於第一審法院。第一審法院經
    形式審查，認逾期未補提上訴理由者，應定期間先命補正；
    逾期未補正者，為上訴不合法律上之程式，應以裁定駁回。
    倘已提出上訴理由，但所提非屬具體理由者，則由第二審法
    院以上訴不合法律上之程式，判決駁回。而所謂具體理由，
    必係依據卷內既有訴訟資料或提出新事證，指摘或表明第一
    審判決有何採證認事、用法或量刑等足以影響判決本旨之不
    當或違法，而構成應予撤銷之具體事由，始克當之（例如：
    依憑證據法則具體指出所採證據何以不具證據能力，或依憑
    卷證資料，明確指出所為證據證明力之判斷如何違背經驗、
    論理法則）；倘僅泛言原判決認定事實錯誤、違背法令、量
    刑失之過重或輕縱，而未依上揭意旨指出具體事由，或形式
    上雖已指出具體事由，然該事由縱使屬實，亦不足以認為原
    判決有何不當或違法者（例如：對不具有調查必要性之證據
    ，法院未依聲請調查亦未說明理由，或援用證據不當，但除
    去該證據仍應為同一事實之認定），皆難謂係具體理由，俾
    與第二審上訴制度旨在請求第二審法院撤銷、變更第一審不
    當或違法之判決，以實現個案救濟之立法目的相契合，並節
    制濫行上訴（最高法院97年度臺上字第892號判決意旨可資
    參照）。又理由是否具體，則屬第二審法院審查之範圍，不
    在命補正之列，亦即上訴書狀已記載理由，並有具體之敘述
    時，其上訴既屬合法，第二審法院固應就其理由之是否可取
    ，為實體之審理及判斷；如認其上訴書狀雖記載理由，但並
    未具體敘述時，則無須再命補正，可逕認其上訴不合法，以
    判決駁回之（此有最高法院97年度臺上字第1281號判決意旨
    可參）。
二、經查，本案上訴人即被告甲○○（下稱被告）不服原審判決
    提起上訴，其上訴狀所載理由，係以：被告所犯前案公共危
    險罪，係因年輕無知，與友人同夥飆車所犯下之罪行，犯後
    除繳納易科之罰金外，也痛改前非，原判決仍以作為不知悔
    改之推論，對被告並不公允，又被告在原審審理過程中，到
    處打工賺錢，對所侵吞之款項，已償還僱主宏全保全股份有
    限公司（下稱宏全公司）新臺幣（下同）4萬餘元，而目前
    仍在日夜兼差，希望在最短時間內清償全部侵占款項，一旦
    入監服刑，清償日將隨之延後，若服刑期滿，以曾入監執行
    之身分，工作就更難找尋，而無法在最短時間補己之過，請
    求准予減輕刑期等語。
三、經查：
（一）被告前於民國93年間因公共危險案件，經臺灣臺中地方法
      院以93年度交訴（原審判決誤載為「中訴」）字第156號
      判決判處有期徒刑3月確定，於94年6月20日易科罰金執行
      完畢等情，此有臺灣高等法院被告前案紀錄表1份在卷可
      按，而被告為本案業務侵占之時間為97年11月間，是其於
      受有期徒刑執行完畢後5年以內，再故意犯本案法定刑為
      有期徒刑之罪，核與刑法第47條第1項累犯之規定相當，
      自應依該條項之規定加重其刑，此為法律明文規定應加重
      之情形。至於原審判決於犯罪事實欄認定被告「不知悔改
      」，被告有科處有期徒刑之犯罪紀錄，五年內再故意犯本
      案業務侵占罪，足認被告於前案犯行並無警惕自勵，是認
      定被告不知悔改亦屬有據。
（二）按刑罰之量定，屬法院自由裁量之職權行使，應審酌刑法
      第57條所列各款事由及一切情狀，為酌量輕重之標準，並
      非漫無限制；量刑輕重係屬事實審法院得依職權自由裁量
      之事項，苟已斟酌刑法第57條各款所列情狀而未逾越法定
      刑度，不得遽指為違法；且在同一犯罪事實與情節，如別
      無其他加重或減輕之原因，下級審量定之刑，亦無過重或
      失輕之不當情形，則上級審法院對下級審法院之職權行使
      ，原則上應予尊重（最高法院72年臺上字第6696號、75年
      臺上字第7033號判例及85年度臺上字第2446號判決意旨參
      照）。原審以被告罪證明確，並構成累犯，及審酌被告正
      值壯年，不思以正當途徑牟取利益，竟因一時需錢孔急，
      利用職務上之機會侵占款項，罔顧僱用信賴關係，侵害宏
      全公司之利益，所侵占金額非鉅，及其犯罪手段尚屬平和
      ，犯後坦承犯行，態度尚佳，且已與被害人宏全公司達成
      和解，有原審調解程序筆錄1紙在卷可參，顯具悔意等一
      切情狀，量處被告有期徒刑七月，原審顯係本於被告之責
      任為基礎，並已具體斟酌刑法第57條所列情形而為量定，
      並未偏執一端，而有失之過重之情事，依上開最高法院判
      例、判決意旨，不得遽指為違法。況且本案被告所犯業務
      侵占罪之法定最低本刑為有期徒刑六月，被告在符合累犯
      而應加重之情形，原審量處有期徒刑七月，已屬最低度量
      刑，被告上訴意旨仍指原審判決量刑顯屬過重云云，顯有
      誤會。
四、綜上所述，本院依形式上觀察認原審判決認事用法並無違法
    或不當之處，量刑亦屬妥適，被告上訴理由並未依據卷內既
    有訴訟資料或提出新事證，指摘或表明第一審判決有何採證
    認事、用法或量刑等足以影響判決本旨之不當或違法，而構
    成應予撤銷之具體事由，自非屬得上訴第二審之具體理由。
    依上揭法律規定及判決意旨，被告提起之第二審上訴不合法
    律上程式，爰不經言詞辯論，判決駁回上訴。
據上論斷，應依刑事訴訟法第367條前段、第372條，判決如主文
。
中    華    民    國    99    年    5     月    6     日
            刑事第十二庭  審判長法  官  康  應  龍
                                法  官  黃  家  慧
                                法  官  楊  真  明
以上正本證明與原本無異。
不得上訴。
                                書記官  李  淑  芬
中    華    民    國    99    年    5     月    6     日

司法院資訊處製作；財團法人民間司法改革基金會備份。
